最　高　行　政　法　院　判　決
　　　　　　　　　　　　　94年度判字第01219號
上　訴　人　甲○○
被 上訴 人　行政院金融監督管理委員會
代　表　人　乙○○
上列當事人間因證券交易法事件，上訴人對於中華民國93年3月3
日臺北高等行政法院92年度訴字第818號判決，提起上訴，本院
判決如下：
　　主  文
上訴駁回。
上訴審訴訟費用由上訴人負擔。
　　理  由
一、本件被上訴人原稱財政部證券暨期貨管理委員會，民國93年
    7月1日起改稱證券期貨局，其業務由行政院金融監督管理委
    員會承受，合先明。
二、本件被上訴人以上訴人於88年3月2日取得緯城實業股份有限
    公司（下稱緯城公司）已發行股份總額超過10%，嗣上訴人
    擔任負責人之天剛投資有限公司（下稱天剛公司）自88年3
    月9日為新增之共同取得人，兩者於88年3月5日至88年3月9
    日止增加持股854萬5千股，增加之股份已達緯城公司發行股
    份總額1%；嗣又於同年月11日增加持股760萬股，其增加之
    股份亦已達緯城公司發行股份總額1%，惟均未依證券交易法
    第43條之1第1項取得股份申報事項要點（下稱取得股份申報
    要點）之規定，於所持股份累積增減變動達該公司已發行股
    份總額1%之日起2日內，向被上訴人申報並公告，乃於88年
    10月12日分別以台財證(三)第86490─3號、台財證(三)第86
    490─4號處分書，對上訴人各處以罰鍰8萬元（折合新台幣
    24萬元）。上訴人不服，循序提起行政訴訟。
三、上訴人起訴主張：上訴人於88年3月5日至88年3月9日增加取
    得緯城公司股份為73萬1千股，非54萬5千股，至於差額股數
    18萬6千股則係蔡長添與周陳秀菊等兩位關係人自行賣出之
    股份，與上訴人無關；另天剛公司於88年3月9日新增為共同
    取得人，首次取得緯城公司股份800萬股。截至88年3月9日
    止，上訴人與天剛投資有限公司共同增加持股873萬1千股（
    非為854萬5千股），已逾緯城公司已發行股份總額1%。嗣上
    訴人於同年3月11日與天剛公司共同增加取得緯城公司股份
    760萬股，亦已逾緯城公司已發行股份總額1%，依「取得股
    份申報事項要點」之規定，應於2日內向被上訴人申報並公
    告。惟查，88年3月11日尚在上訴人88年3月4日首次取得股
    份逾10%之申報期限10日之內，依法自得合併於初次取得一
    併公告申報，而無須另行或提前辦理變動申報。蓋不作如此
    解釋，則上訴人勢必須於88年3月11日前先辦理變動申報，
    嗣再於88年3月14日前續行辦理初次申報，實非事理之常。
    質言之，變動申報義務應係存在於初次取得逾10%之10日申
    報期限之後，方始合乎常理。為此，請判決撤銷訴願決定及
    原處分等語。
    被上訴人則以：(一)本件被上訴人原係依上訴人申報之資料，
    審認上訴人截至88年3月2日止，累計取得緯城公司股份共計
    1,371萬4千股，超過該公司已發行股份總額10%以上，且上
    訴人為天剛公司負責人，天剛公司自88年3月9日為新增之共
    同取得人，兩者於88年3月5日至88年3月9日止增加持股854
    萬5千股，又於同年月11日增加持股760萬股，先後增加之股
    份已達緯城公司發行股份總額1%，惟均未依「取得股份申報
    要點」之規定，向被上訴人申報並公告，被上訴人乃依證券
    交易法第178條第1項第1款及第179條之規定予以處罰，尚無
    違誤。嗣上訴人起訴後，雖主張其申報資料填載有誤，經被
    上訴人依其補正之資料查核之結果，上訴人取得緯城公司之
    股票，應於88年3月4日始初次超過該公司已發行股份總額10
    %以上，惟上訴人與天剛公司於同年月9日、11日增加取得緯
    城公司之股票應各873萬1千股、760萬股，均已逾緯城公司
    已發行股份總額1%，依法亦應裁罰。(二)查證券交易法第43條
    之1之立法意旨係期使公司股權重大異動之資訊能即時且充
    分公開，使主管機關及投資人能瞭解公司股權大量變動之來
    由及其趨向，以貫徹完全公開之原則，並防範有心人士介入
    上市、櫃公司經營權謀取不法利益，俾保障投資大眾之權益
    。據此，證券交易法第43條之1第1項前段及後段之申報義務
    ，應屬不同之作為義務，方足以貫徹該規定之立法意旨及規
    範精神，故取得人違反任一申報義務時，均應分別科處罰鍰
    。本件上訴人主張變動申報義務應係存在於第一次逾10%之
    10日內申報期限之後，如尚未逾十日公告申報期限，自得合
    併於初次一齊公告申報，並無另行辦理變動申報之必要，故
    3月9日之異動情形與初次申報一併辦理，並無逾期可言；惟
    依上訴人申報資料顯示，上訴人遲於88年3月13日方公告與
    天剛公司於88年1月5日起至11日（88年3月17日更正公告為
    88年1月5日起至3月11日)共同取得緯城公司已發行股份23.8
    6%，且被上訴人亦未於規定期限內收到其第一次取得股份逾
    10%之申報書，上訴人前揭主張，實不足採等語，資為抗辯
    。
四、原審斟酌全辯論意旨及調查證據之結果，以：(一)按「任何人
    單獨或與其他人共同取得任一公開發行公司已發行股份總額
    超過10%之股份者，應於取得後10日內，向主管機關申報其
    取得股份之目的、資金來源及主管機關所規定應行申報之事
    項；申報事項如有變動時，並隨時補正之。」「有左列情事
    之一者，處2萬元以上10萬元以下罰鍰：一違反：．．．第
    43條之1第1項．．．之規定者。」及「法人違反本法之規定
    者，依本章各條之規定處罰其行為之負責人。」行為時證券
    交易法第43條之1第1項、第178條第1項第1款及第179條分別
    定有明文。次按「本要點所稱與他人共同取得股份之共同取
    得人包括左列情形：．．．(2)本人及其配偶、未成年子女及
    二親等以內親屬持有表決權股份合計超過三分之一之公司或
    擔任過半數董事、監察人或董事長、總經理之公司取得股份
    者。」「前二項規定於本人為法人時，其負責人或有代表權
    之人亦適用之。」及「依證券交易法第43條之1第1項後段規
    定左列事項如有變動，應於事實發生之日起2日內公告，並
    檢附公告報紙向本會申報：(一)所持有股份數額增、減數量達
    該公開發行公司已發行股份總額1%時；」亦為「取得股份申
    報要點」第3條第2款、第4條及第7條第1款所明定。而該要
    點係被上訴人本於主管機關職權，為執行證券交易法第43條
    之1第1項規定之必要而為之補充性解釋規則，核其內容並未
    違反證券交易法第43條之1第1項之立法意旨及規範目的，亦
    未增加共同取得人之義務，自得予以適用。(二)經查，本件上
    訴人與天剛公司取得緯城公司股份之情形，核屬前揭取得股
    份申報要點第3條第2款、第4條規定之共同取得人。渠等88
    年3月9日、11日兩次實際增加之股份，亦均已逾緯城公司已
    發行股份總額1%等情，有上訴人及天剛公司之股份交易明細
    表、上訴人及天剛公司取得緯城公司股份數之計算表、及被
    上訴人前開處分書附卷可稽，並為上訴人所不爭，自堪信為
    真實。是被上訴人認定上訴人與共同取得人天剛公司於88年
    3月9日、同年月11日增加取得緯城公司之股份數，均逾緯城
    公司已發行股份總額1%，依「取得股份申報要點」第7條第1
    項第1款規定，應於各該事實發生之日起2日內公告並申報；
    上訴人既未依前揭要點所定之2日內公告並申報，原處分依
    行為時證券交易法第178條第1項第1款、第179條規定，各以
    前開二份處分書裁處上訴人罰鍰折合新台幣24萬元，揆諸前
    揭法條規定，尚無不合。(三)上訴人雖主張：證券交易法第43
    條之1規定之變動申報義務，應存在於第一次逾10%的10日申
    報期限過之後，如尚未逾十日公告申報期限，自得合併於初
    次一齊公告申報，並無另行辦理變動申報之必要云云，惟證
    券交易法第43條之1第1項前段及後段之申報義務，應屬不同
    之作為義務，亦即取得股份者於取得股份達10%以上時應依
    法申報，其後續之持股如有增減變動，亦應依法申報，如此
    始足以貫徹該規定之立法意旨及規範精神，故取得人違反任
    一申報義務時，均應分別裁處罰鍰。且任何人單獨或與他人
    共同取得任一公開發行公司10%股份及其後之持股變動情形
    ，均未依規定向被上訴人申報者，若僅以其違反證券交易法
    第43條之1第1項前段規定處罰，而未以違反後段之規定予以
    處罰，相較於已依該條項前段之規定申報，僅就其持股異動
    未向被上訴人申報，而以違反後段之規定予以按次處罰者，
    將導致處罰輕重不公，無異鼓勵取得人自始即不申報之情形
    發生，亦有違公平原則及證券交易法第43條之1之立法目的
    。又前揭取得股份申報要點第9條亦明定：「證券交易法第
    43條之1第1項前段及後段規定係屬取得人不同之作為義務，
    當取得人違反任一作為義務時，即應分別科處行政罰鍰。」
    故上訴人此項主張，顯係誤解法令，核無足取等由，駁回上
    訴人原審之訴。
五、上訴意旨略謂：(一)上訴人於88年3月13日公告自88年1月5日
    至同年3月11日上訴人及天剛公司已取得緯城公司之股份總
    數，並於同年3月15日向被上訴人申報，顯然就同年月11日
    增加取得緯城公司已發行股份總額1%以上之事實，已於2日
    內公告，並向被上訴人申報，業符合「取得股份申報要點」
    第7條第1項第1款「．．．應於事實發生之日起二日內公告
    ，並檢附公告報紙向本會申報．．．」之規定。則縱然上訴
    人就88年3月9日增加取得緯城公司已發行股份總額1%以上之
    變動申報義務有所違反，惟就同年月11日部分並無違反，則
    被上訴人以上訴人就同年月11日部分有違變動申報義務，以
    88年10月12日台財證(三)第86490─4處分書，對上訴人處以
    罰鍰8萬元（折合新台幣24萬元），即有違誤。原審不察，
    即有違法。(二)證券交易法第43條之1第1項後段所謂「申報事
    項如有變動，隨時補正之」，如應申報事項尚未申報，焉能
    為「變動申報」之理，且既係規定「應補正之」，自係指「
    應申報事項已申報」，但有「欠缺或不完整」而言，否則豈
    有「補正」可言。況證券交易法並未限制取得股份總額百分
    之10之申報與其後增減取得1%股份之補正申報，不得同時為
    之，而上訴人在為第一次申報時合併連同將增加取得超過1%
    之股份一併申報，實已符合證券交易法第43條之1第1項之立
    法意旨。原審不察，認上訴人不得合併申報，其適用法規顯
    有不當等語。
六、本院按：(一)行為時證券交易法第43條之1第1項規定：「任何
    人單獨或與其他人共同取得任一公開發行公司已發行股份總
    額超過10%之股份者，應於取得後10日內，向主管機關申報
    其取得股份之目的、資金來源及主管機關所規定應行申報之
    事項；申報事項如有變動時，並隨時補正之。」所稱「共同
    取得人」，該法並未對於該法律概念作定義性之規定，主管
    機關為達成前開規定立法意旨，自得基於職權，針對我國證
    券市場特性，予以適當之闡釋，作出具體明確之例示規定，
    以利法律之執行。財政部證券管理委員會（後更名為財政部
    證券暨期貨管理委員會）依同法第3條，為當時之證券交易
    法主管機關，於84年9月5日訂頒「取得股份申報事項要點」
    （87年10月31日修正），係該會本於主管機關職權，為有效
    執行法律，落實股權重大異動之管理，對上開法律所為之解
    釋性行政規則，旨在闡明該規定所稱之「取得股份」、「共
    同取得人」、「取得方式」等概念之含義及其適用範圍，使
    證券取得人知悉在何種情形應履行申報義務，為執行證券交
    易法上開規定所必要。其中第4條規定：「前二項規定於本
    人為法人時，其負責人或有代表權之人亦適用之。」因本人
    與其擔任董事長之公司之間，關係密切，依據經驗法則，本
    人所主導或控制之公司與本人取得同一公開發行公司之股票
    ，合計超過其已發行股份總額10%，應非巧合，堪認係有意
    之安排。對於被取得公司之股權及經營權之可能變化已有重
    大影響，就其本人與擔任董事長之公司所取得之股份算入共
    同取得之股份，並未逾越母法之授權。(二)證券交易法第43條
    之1之立法意旨，係使股權重大異動之資訊能「即時」且充
    分揭露與投資人作為其投資決策之參考。而證券交易法第43
    條之1第1項前、後段之規定，係屬取得人不同之作為義務，
    亦即「取得股份申報事項要點」第1條規定任何人單獨或與
    其他人共同取得任一公開發行公司已發行股份總額超過10%
    之股份者，應於取得後10日內依「取得股份申報事項要點」
    之規定向被上訴人申報，即屬取得人依證券交易法第43條之
    1第1項前段規定之作為義務；又申報事項要點第7條第1款規
    定所持股份數額增減數量達該公開發行公司已發行股份總額
    1%時，應於事實發生之日起2日內公告並檢附公告報紙向被
    上訴人申報，即屬取得人依證券交易法第43條之1第1項後段
    規定之作為義務，故取得人違反任一申報義務時，均應分別
    裁處罰鍰，如此方足以貫徹該規定之立法意旨及規範精神。
    上訴人主張證券交易法並未限制取得股份總額10%之申報與
    其後增減取得1%股份之補正申報，不得同時為之，上訴人在
    為第一次申報時（即88年3月15日）合併連同將增加取得超
    過1%之股份一併申報，符合證券交易法第43條之1第1項之立
    法意旨云云，尚非可採。(三)從而，被上訴人以上訴人及其共
    同取得人天剛公司，於88年3月5日至88年3月9日止，增加緯
    城公司之持股854萬5千股，增加之股份已達緯城公司發行股
    份總額1%；嗣又於同年月11日增加持股760萬股，增加之股
    份亦已達緯城公司發行股份總額1%，均未依「取得股份申報
    要點」之規定，於所持股份累積增減變動達該公司已發行股
    份總額百分之一之日起2日內，向被上訴人申報並公告，乃
    於88年10月12日分別以台財證（三）第86490─3號、台
    財證（三）第86490─4號處分書，對上訴人各處罰鍰8萬元
    （折合新台幣24萬元），並無不合，訴願決定遞予維持亦無
    違誤，原審因而將訴願決定及原處分均予維持，駁回上訴人
    之訴，尚稱妥適。上訴論旨，仍執前詞，指摘原判決違誤，
    求予廢棄，難認有理由，應予駁回。
據上論結，本件上訴為無理由，爰依行政訴訟法第255條第1項、
第98條第3項前段，判決如主文。
中    華    民    國    94    年    8     月   11     日
                  第五庭審判長法  官　趙　永　康
                              法  官　鄭　淑　貞
                              法  官  胡  國  棟
                              法  官　侯　東　昇
                              法  官　林  文  舟
以  上  正  本  證  明  與  原  本  無  異
中    華    民    國    94    年    8    月    15     日
　　　　　　　　　　　　　　　書記官　王　褔　瀛